臺灣高等法院臺中分院刑事判決　　　　96年度上易字第1842號
上　訴　人　臺灣彰化地方法院檢察署檢察官
被　　　告　丙○○
選任辯護人　黃鼎鈞　律師
選任辯護人　陳銘傑　律師
上列上訴人因被告竊盜案件，不服臺灣彰化地方法院96年度易字
第77號，中華民國96年8月22日第一審判決（起訴案號：臺灣彰
化地方法院檢察署96年度偵字第4708號），提起上訴，本院判決
如下：
    主  文
上訴駁回。
    理  由
一、公訴意旨略以：被告丙○○意圖為自己不法之所有，於民國
    95年4 月27日2 時28分許，駕車進入丁○○酒醉後投宿之彰
    化縣彰化市○○路○段82號「金色河畔汽車旅館」，經該旅
    館服務生乙○○開啟搖控門讓被告進入301號房內，詎被告
    趁丁○○酒醉不省人事之際，徒手竊取丁○○所有放置於其
    穿著之褲子左前口袋內之現金約新臺幣（下同）5萬5千元，
    得手後隨即於同日2時33分許駕車離去。嗣為警調閱上開汽
    車旅館之監視錄影紀錄後循線查獲，因認被告丙○○涉犯刑
    法第320條第1項之竊盜罪嫌。
二、按犯罪事實應依證據認定之，無證據不得推定其犯罪事實；
    又不能證明被告犯罪者，應諭知無罪之判決，刑事訴訟法第
    154 條、第301 條第1 項前段分別定有明文。又告訴人之告
    訴，係以使被告受刑事訴追為目的，是其陳述是否與事實相
    符，仍應調查其他證據以資審認。又認定犯罪事實所憑之證
    據，雖不以直接證據為限，間接證據亦包括在內；然而無論
    直接或間接證據，其為訴訟上之證明，須於通常一般之人均
    不致有所懷疑，而得確信其為真實之程度者，始得據為有罪
    之認定，倘其證明尚未達到此一程度，而有合理之懷疑存在
    時，基於無罪推定之原則，即應為無罪之判決（最高法院76
    年臺上字第4986號判例參照）。再者，刑事訴訟法第161 條
    已於91年2 月8 日修正公布，其第1 項規定：檢察官就被告
    犯罪事實，應負舉證責任，並指出證明之方法。因此，檢察
    官對於起訴之犯罪事實，應負提出證據及說服之實質舉證責
    任。倘其所提出之證據，不足為被告有罪之積極證明，或其
    指出證明之方法，無從說服法院以形成被告有罪之心證，基
    於無罪推定之原則，自應為被告無罪判決之諭知。（最高法
    院92年度臺上字第128 號判例意旨參照）。
三、公訴意旨認被告丙○○涉有上開竊盜罪嫌，係以被告丙○○
    於警、偵查中之供述，證人即被害人丁○○之指訴，監視錄
    影器錄影紀錄、翻拍照片，現場平面圖、現場照片，及內政
    部警政署刑事警察局95年11月6 日刑鑑字第0950164940號測
    謊鑑定書等件為其主要論據。訊據被告丙○○自警詢、偵查
    及審理中均堅詞否認有竊取被害人丁○○所有置於褲袋內之
    現金5萬5千元，辯稱：案發當天伊驅車前往「金色河畔汽車
    旅館」，雖有進入被害人丁○○所投宿之301號房內，惟係
    該旅館服務生乙○○打電話叫伊前去，且伊進入被害人丁○○之房間內，見到被害人丁○○酒醉不醒人事又叫不醒，伊
    旋即離去，並未竊取任何金錢；又伊患有糖尿病、高血壓，
    內政部警政署刑事警察局對伊實施測謊時，或許係因伊有糖
    尿病、高血壓且在施打胰島素而影響測謊結果，伊確實無竊
    取被害人金錢等語。
四、按測謊鑑定，係依一般人若下意識刻意隱瞞事實真相時，會
    產生微妙之心理變化，例如：憂慮、緊張、恐懼、不安等現
    象，而因身體內部之心理變化，身體外部之生理狀況亦隨之
    變化，例如：呼吸急促、血液循環加速、心跳加快、聲音降
    低、大量流汗等異常現象，惟表現在外之生理變化，往往不
    易由肉眼觀察，乃由測謊員對受測者提問與待證事實相關之
    問題，藉由科學儀器（測謊機）紀錄受測者對各個質問所產
    生細微之生理變化，加以分析受測者是否下意識刻意隱瞞事
    實真相，並判定其供述是否真實；測謊機本身並不能直接對
    受測者之供述產生正確與否之訊號，而係測謊員依其專業之
    學識及經驗，就測謊紀錄，予以客觀之分析解讀。至於測謊
    鑑定究竟有無證據能力，刑事訴訟法並無明文規定，惟實務
    上，送鑑單位依刑事訴訟法第208條第1項規定，囑託鑑定機
    關為測謊檢查，受囑託機關就檢查結果，以該機關名義函覆
    原囑託之送鑑單位，該測謊檢查結果之書面報告，即係受囑
    託機關之鑑定報告，該機關之鑑定報告，形式上若符合測謊
    基本程式要件，包括：(一)經受測人同意配合，並已告知得拒
    絕受測，以減輕受測者不必要之壓力。(二)測謊員須經良好之
    專業訓練與相當之經驗。(三)測謊儀器品質良好且運作正常。
    (四)受測人身心及意識狀態正常。(五)測謊環境良好，無不當之
    外力干擾等要件，即賦予證據能力（最高法院92年度臺上字
    第3822 號判決意旨參照）。經查，本件檢察官採為認定被
    告丙○○犯罪證據之內政部警政署刑事警察局95年11月6日
    刑鑑字第0950164940號測謊鑑定書，其內容除記載鑑定方法
    ：經Polygraph儀器以區域比對法【The Zone Comparison
    Technique（ZCT）】測試分析量化外，就測謊檢查之時間、
    地點、環境狀況、鑑定程序、受測人鑑定時之身心狀態及測
    謊人之測謊訓練經歷等均已為詳細之記載，並經測謊鑑定人
    邱俊智到庭結證明確，經本院審核後認為上開鑑定書，認形
    式上已符合上開之測謊基本程式要件，可認該鑑定書具有證
    據能力。另其餘全部卷證所含括之供述證據及非供述證據，
    檢察官、被告及選任辯護人均不爭執其證據能力，是後述所
    引用證據之證據能力均無疑義，合先敘明。
五、經查：
（一）徵諸證人即被害人丁○○於原審96年7月25日所證述內容
      ：「（問：你邀約被告先去何處喝酒？）先去彰化市臺化
      工廠旁邊的一家小吃部」、「（問：去小吃部花了多少錢
      ，何人付帳？）當天有10萬元，被告說他身上沒有錢，我
      就拿了3萬元給他，在小吃部是被告付帳的」、「（問：
      在小吃部你是否沒有花任何錢？）我大約有花了2千元左
      右」、「（問：你離開小吃部後，是否還有去別的地方喝
      酒？）有，我們又去金馬路上的1間小吃部」、「（問：
      在臺化小吃部要離開時，你是否有帶小姐出場？）我有叫
      1個小姐過來金馬這邊喝」、「（問：臺化小吃部的這個
      小姐，出場是否要費用？）是，我有給他大約5000元或
      6000元，我也有先給他了」、「（問：在金馬路的小吃店
      ，總共花了多少錢，何人支付？）我印象中好像是我付的
      ，大約2千、3千元」、「（問：離開金馬路的小吃店後，
      你去何處？）我印象中我有有去微風，但是我不知道是在
      去金馬路的小吃店之前或之後」、「（問：你是否是1 個
      人去微風？還是有帶人去？）我忘記了」、「（問：你是
      否有帶那位小姐去？）我忘記了」、「（問：你是何種方
      式去微風？）我印象中是自己開車去的」、「（問：後來
      你的車子在何處找到？）在金馬路的小吃部」、「（問：
      為何你還要轉到金色河畔汽車旅館？）我不知道是否我太
      吵，還是去微風僅是要休息。其他的我記不清楚」、「（
      問：後來你的手機、車的鑰匙是在何處找到？）手機在車
      上，車的鑰匙是在微風。應該是在金馬路喝完後在坐車到
      微風汽車旅館」、「（問：你進入房間前有5萬5千元，是
      如何計算出來？）我僅知道大約是5萬5千元，但是我無法
      肯定。因為我身上有10萬元，3萬元借給被告，剩下花一
      花大約還有剩下5萬元」、「（被告問：在彰化金馬路小
      吃店的費用是否是我付的？）我喝醉酒不清楚」等語，可
      見被害人丁○○對於當日晚上發生之事情，記憶模糊不清
      ，其對於在臺化附近小吃部結束後，究竟如何前往金馬路
      小吃部、微風旅館，在金馬路小吃部之消費究係何人付款
      ，是否有帶小姐至微風旅館等節，均不復記憶，且被害人
      當晚係搭乘計程車前往「金色河畔汽車旅館」，其車子事
      後是在金馬路小吃部尋獲，手機在車上，而車的鑰匙是在
      微風旅館尋獲，被害人對於其車輛、車鑰匙及手機等究如
      何遺失及遺落何處，均無所記憶，更對於其當晚是否有打
      電話給被告，及邀約被告前往「金色河畔汽車旅館」做何
      事，均記不清楚，顯見被害人對於當晚究竟發生何事，又
      其當晚究竟消費金額多少並無法確認；又經原審勘驗錄影
      光碟，亦僅見被害人手持千元鈔票一疊並給付旅館費用予
      服務生乙○○，但無法確認被害人手中所持之鈔票金額究
      係若干（見原審勘驗筆錄），且證人乙○○於原審96年7
      月25日審理時到庭亦證述：伊並不清楚被害人當日所攜帶
      金錢究係多少等語，故被害人是否確有攜帶5萬5千元至「
      金色河畔汽車旅館」顯屬有疑。況以，依上開監視錄影帶
      雖見當天凌晨2時12分丁○○走進旅館房間，2時28分丙○○駕車進入該旅館房間，2時33分被告丙○○離開旅館房
      間，惟參酌被害人於本院證稱「（檢察官問：報案當天你
      是否有通知被告？）好像是有，我有問櫃台，為何我的錢
      不見了？有沒有人來到我房間？服務生說有，我就調閱錄
      影帶來看，才知道是被告有來過我的房間。（檢察官問：
      報案當天，你通知被告做什麼？）報案前早上，我有通知
      被告，因為我的車子沒有停放在金色河畔汽車旅館。（檢
      察官問：為何認定被告竊取你的錢？）因為我調閱錄影帶
      出來看，從我進去房間時，我有掏錢出來時，是整筆鈔票
      ，我睡醒後，錢就不見了，誰進去過房間是固定的。（檢
      察官問：是否你叫乙○○通知被告至該汽車旅館找你？）
      是的，應該是有，因為當時我已經模模糊糊了。（問：你
      叫被告至該房間作何事？）我已經酒醉了，所以我忘記要
      叫他做什麼了。」等語（見本院卷第四二至四五頁），是
      被害人對於案發前其係自行開車或搭計程車到該旅館、如
      何要求服務生召請被告到該旅館及被告有無到該旅館等節
      均不知情，係事後調閱錄影光碟始知其事，顯現其於案發
      時確已酒醉不醒人事；且證人乙○○亦證稱房客房門之開
      關係由櫃台服務生負責搖控乙節觀之，被害人於宿醉不醒
      之情況下，如何召喚被告到場、被告離去該旅館房間前後
      是否尚有其他人等進入該房間，有無其他人曾開啟搖控門
      等節既無法確認，即難遽認僅被告一人曾進入被害人投宿
      之該旅館房間。
（二）又上開測謊鑑定書雖具有形式上之證據能力，仍應予以實
      質之價值判斷，於符合待證事實需求者，始有證明力；復
      因測謊係指檢測者對受測人以測謊儀器實施檢測，檢測中
      由檢測人向受測人就預定問題發問，受測人回答問題時經
      由儀器紀錄受測人之心理及生理反應，再由檢測人就紀錄
      判別解讀，製作報告載明受測人種種反應是否呈現說謊，
      是測謊並非針對謊言本身加以偵測，而係針對受測人於檢
      測過程中問答預定問題時，經測謊儀器紀錄其循環系統、
      呼吸系統及膚電反應等各項資料，再就該資料予以研判，
      故受測人有無說謊，係以其答話時之生理及心理紀錄為主
      要判讀對象，並非就其回答與其他事證另行綜合調查研判
      之結果；故測謊正確與否，尚繫於受測者是否有疾病、藥
      物、疲勞、懷孕、環境、少年犯之因素影響，又須視測謊
      人員之經驗、對案情有無深入瞭解、是否確時遵守測謊程
      序及所使用之儀器其精密性如何等而定，是測謊結果雖有
      證據能力，然此證據之證明力尚非確鑿而無瑕疵可疑。查
      本件被告丙○○患有糖尿病、高血壓等疾病，有卷附財團
      法人彰化基督教醫院診斷書、蔡文瑞耳鼻喉科診所診斷證
      明書、病歷表等件可參，且其於95年10月18日至診所門診
      後，經醫囑付宜休養2日，則其於95年10月19日接受測謊
      時，是否因該疾病而有疲累、情緒緊張之情形，非無疑義
      ，又證人即鑑定人邱俊智於原審審理時證述：測謊鑑定之
      準確度為百分之九十八，然因身體或心理等因素會有百分
      之二之誤差等語，可知測謊鑑定固然有相當程度之正確性
      ，然並非百分百之絕對客觀正確，有時仍會因特定因素之
      影響而產生誤差。故本院認為前揭測謊鑑定書雖具有形式
      上之證據能力而得作為認定被告犯罪之證據資料，惟基於
      上述理由，認其所得測謊結果可信度較低。況且，本件並
      無直接證據可資證明被告涉犯竊盜犯行，亦無任何補強證
      據足以補強本件測謊鑑定之正確性，均詳如前述，既無其
      他積極證據可證明被告確有被害人指述之竊盜犯罪，縱檢
      察官上訴意旨以被告測謊結果呈說謊反應，其準確度高達
      百分之九十八，以此認本案確係被告所犯云云，惟參酌上
      開說明，該測謊鑑定書之證明力尚非確鑿而無瑕疵可指，
      尚不足遽為被告有罪之認定。綜上所述，本案尚未達於通
      常一般之人均不致有所懷疑而得確信被告竊盜犯罪為真實
      之程度，揆諸首揭法條及判例意旨，應認不能證明被告犯
      罪，依法自應為被告無罪之諭知。核原判決既無違誤，檢
      察官上訴理由，亦無足採，為無理由，應予駁回。
據上論斷，應依刑事訴訟法第三百六十八條，判決如主文。
本案經檢察官甲○○到庭執行職務。
中　　華　　民　　國　　96　　年　　11　　月　　29　　日
            刑事第七庭    審判長法　官  林  榮  龍
                                法　官  江  錫  麟
                                法　官  張  惠  立
上列正本證明與原本無異。
不得上訴。
                                書記官  林  育  德
中　　華　　民　　國　　96　　年　　11　　月　　30　　日
